【裁判字號】    90,交抗,164
【裁判日期】    900531
【裁判案由】    違反道路交通管理處罰條例
【裁判全文】
臺灣高等法院交通事件裁定                          九十年度交抗字第一六四號
    抗  告  人
    即受處分人  甲○○
右抗告人因違反道路交通管理處罰條例案件，不服臺灣桃園地方法院交通法庭中華民
國九十年四月二十四日所為駁回聲明異議之裁定（八十九年度交聲字第一七八號），
提起抗告，本院裁定如左：
    主  文
抗告駁回。
    理  由
一、按汽車駕駛人，駕駛汽車行至有號誌之交岔路口，遇有前行或轉彎之車道交通壅
    塞而逕行駛入交岔路口內，致號誌轉換後仍未能通過，妨礙其他車輛通行者，處
    銀元二百元以上四百元以下（即新台幣六百元以上一千二百元以下）罰鍰，道路
    交通管理處罰條例（民國九十年一月十七日總統修正公布前之舊法，新法雖經總
    統修正公布，惟其施行日期依同條例第九十三條規定須由行政院以命令定之，現
    尚未施行，故以下所述及之本條例均係現在仍有效之修正生效前之舊法，先予敘
    明）第五十八條第三款定有明文。
二、本件抗告人即受處分人甲○○於民國八十九年五月三十一日十七時五十分許，駕
    駛車號ＧＬ─八三六三號自用小客車，在台北縣中和市○○路、新生街口時，行
    至有號誌之交岔路口，遇有前行之車道交通壅塞而逕行駛入交岔路口內，致號誌
    轉換後仍未能通過，妨礙其他車輛通行而違規，經臺北縣警察局中和分局員山派
    出所交通分隊警員顏錦坤當場舉發，並以受處分人有違反道路交通管理處罰條例
    第五十八條第二款「行至有號誌之交岔路口，遇紅燈不依車道連貫暫停而逕行插
    入車道間，致交通擁塞，妨礙其他車輛通行者。」之行為掣單舉發，舉發違反道
    路交通管理事件通知單寄送予受處分人後，受處分人於應到案日期前申訴，原處
    分機關函請原舉發機關調查結果，認受處分人實應有「行至有號誌之交岔路口，
    遇有前行或轉彎之車道交通擁塞而逕行駛入交岔路口內，致號誌轉換後仍未能通
    過，妨礙其他車輛通行者。」之違規，遂於八十九年六月二十一日以北警中字第
    一八九九一號函復受處分人更正在案，嗣受處分人仍不服而申訴，原處分機關認
    受處分人有違反道路交通管理處罰條例第五十八條第三款「行至有號誌之交岔路
    口，遇有前行或轉彎之車道交通擁塞而逕行駛入交岔路口內，致號誌轉換後仍未
    能通過，妨礙其他車輛通行者」之違規行為，於八十九年十月十七日以北監五字
    第裁四○－Ｃ00000000號裁決書裁處受處分人罰鍰新台幣六百元。受處
    分人於八十九年十月十九日收受裁決書後，於同年月二十五日聲明異議。
三、本件受處分人辯以：八十九年五月三十一日十七時五十分許，駕駛車號ＧＬ─八
    三六三號自用小客車，沿台北縣中和市○○路往永和市方向行駛，行至連城路與
    新生街口時，正逢燈號轉換為綠燈，因前面僅一部箱型小貨車，而前方連城路與
    中正路口亦為綠燈通行狀態，受處分人乃跟隨該部箱型車駛入交岔路口，惟行至
    路中央時，因前方路口之警察指揮交通，令直行車停止，左轉彎車先行，造成號
    誌轉換時受處分人仍未通過該路口。而依當時情形如受處分人不往前行駛，勢為
    後車所詬病，致無暇判斷是否能順利通過路口，且受處分人係跟隨前車緩緩前進
    ，並非前車已停止仍逕行駛入，再當時交通號誌係由交警手動控制，其明知直行
    車無法通過路口，猶令橫向路口之號誌燈變換為綠燈，又該路口甚為狹窄，僅容
    三部車，亦無網狀黃線，如非下個路口之警察指揮交通令直行車停止，受處分人
    必定能通過該路口云云。經查，據證人即本件舉發警員顏錦坤於原審到庭證稱：
    伊當時在旁未指揮交通亦未操控燈號，受處分人當時是綠燈，但前面已經很壅塞
    ，受處分人仍慢慢前進，導致號誌轉換時被卡在中央，受處分人前面還有二、三
    部車，其旁邊車道及後面都沒有車，受處分人是該路口最後一部車子，當天伊只
    開單告發受處分人這台車等語。受處分人亦自承當時是下班交通尖峰時段，一路
    車行相當壅塞，綠燈起步時前面只有一部箱型車，伊看到前面一個路口也是綠燈
    ，就緩緩前進，後來轉換紅燈，前面的車過去了，就剩伊一台車在中間等情。按
    駕駛人駕駛車輛行至有號誌之交岔路口，遇有前行車道交通壅塞時，應在路口停
    止線前暫停，不得逕行駛入交岔路口內，致號誌轉換後，仍未能通過妨礙其他車
    輛通行，道路交通安全規則第一百零二條第一項第十二款定有明文。受處分人行
    車到交岔路口，應注意保持交岔路口淨空，至少應能容納其車輛之距離始能往前
    駛入，前面道路業已壅塞，其仍前進，導致號誌轉換時被卡在交岔路口而違規，
    則其所辯因前方路口之警察指揮交通，令直行車停止，左轉彎車先行，造成號誌
    轉換時受處分人仍未通過該路口云云，自不足採。本件事證明確，受處分人之違
    規行為堪以認定。
四、原審以受處分人確有於右開時間，駕駛前開自用小客車行至中和市○○路與新生
    街有號誌之交岔路口，遇有前行之車道交通壅塞，而逕行駛入交岔路口內，致號
    誌轉換後仍未能通過，妨礙橫向車輛通行，核係違反道路交通安全規則第一百零
    二條第一項第十二款之規定，應依道路交通管理處罰條例第五十八條（原裁定贅
    載第一項）第三款之規定予以處罰，原處分機關依同條例第五十八條（原裁決書
    贅載第一項）第二款予以裁處，顯有違誤，認受處分人之異議雖無理由，惟原處
    分既有可議，爰將原處分撤銷並自為裁定，另諭知受處分人「汽車駕駛人，駕駛
    汽車行至有號誌之交岔路口，遇有前行之車道交通壅塞而逕行駛入交岔路口內，
    致號誌轉換後仍未能通過，妨礙其他車輛通行，處罰鍰新台幣陸佰元」之處分。
    經核原裁定於法並無不合，抗告意旨仍執抗告人係受警察引導前進，此一違規為
    不可抗力之情形，抗告人並無過失等詞指摘原裁定不當，惟受處分人有前揭違規
    行為，已如前述，其抗告為無理由，應予駁回。
據上論斷，應依道路交通案件處理辦法第二十六條，刑事訴訟法第四百十二條，裁定
如主文。
中      華      民    國    九十      年      五      月    三十一    日
                              臺灣高等法院交通法庭
                                  審判長法  官  張  連  財
                                        法  官  張  傳  栗
                                        法  官  李  英  勇
右正本證明與原本無異。
不得再抗告。
                                        書記官  倪  淑  芳
中      華      民      國     九十     年      六      月      一     日


司法院資訊處製作；財團法人民間司法改革基金會備份。
